ACORDAO-COMPLETO-2483111

ACÓRDÃO 2927/2021 ATA 47/2021 - PLENÁRIO

VISTOS, relatados e discutidos estes autos referentes ao apartado de tomada de contas especial resultante da conversão do processo de representação (TC Processo 031.886/2016-7) , em conformidade com o disposto no Acórdão 2650/2018-TCU-Plenário.
ACORDAM os ministros do Tribunal de Contas da União, reunidos em sessão do Plenário, ante as razões expostas pelo relator, em:
9.1. aplicar ao Sr. Márcio Teixeira da Silva, presidente da Ordem dos Músicos do Brasil - Conselho Regional do Estado de São Paulo, a multa prevista no art. 58, IV, da Lei 8.443/1992 e no art. 268, IV, do Regimento Interno deste Tribunal, no valor de R$ 10.000,00 (dez mil reais) , fixando-lhe o prazo de 15 (quinze) dias, a contar da notificação, para que comprove, perante o Tribunal (art. 214, inciso III, alínea 'a', do RITCU) , o recolhimento da dívida ao Tesouro Nacional, atualizada monetariamente desde a data deste acórdão até a data do efetivo recolhimento, se for paga após o vencimento, na forma da legislação em vigor;
9.2. autorizar, desde logo, se requerido, com fundamento no art. 26, da Lei 8.443/1992, c/c o art. 217, §§ 1º e 2º, do RI/TCU, o parcelamento das dívidas em até 36 parcelas, incidindo, sobre cada parcela, corrigida monetariamente, os correspondentes acréscimos legais, fixando-lhe o prazo de 15 (quinze) dias, a contar do recebimento da notificação, para comprovar, perante o Tribunal, o recolhimento da primeira parcela, e de 30 (trinta) dias, a contar da parcela anterior, para comprovar o recolhimento das demais parcelas, devendo incidir, sobre cada valor mensal, atualizado monetariamente, os juros de mora devidos, no caso do débito, na forma prevista na legislação em vigor, alertando o responsável de que a falta de comprovação do pagamento de qualquer parcela importará o vencimento antecipado do saldo devedor, nos termos do § 2º do art. 217 do Regimento Interno deste Tribunal;
9.3. autorizar, desde logo, nos termos do art. 28, inciso II, da Lei 8.443/1992, a cobrança judicial da dívida, caso não atendidas as notificações;
9.4. ordenar à Secretaria de Controle Externo da Administração do Estado que realize diligência, com fundamento nos arts. 10, § 1º, e 11 da Lei 8.443/1992 c/c o art. 157 do RI/TCU, à Ordem dos Músicos do Brasil - Conselho Regional do Estado de São Paulo, para que, no prazo de 15 (quinze) dias, sejam encaminhados os seguintes documentos/informações: 
9.4.1. quanto aos itens 4.2 a 4.19 da tabela a seguir, os documentos comprobatórios - discriminados por item da tabela e em meio eletrônico - que permitam elucidar os valores ali presentes (eventual processo administrativo que suportou os pagamentos, contrato, nota etc.) , com detalhamento do cálculo realizado; ainda em relação aos mesmos itens, deve a entidade proceder à individualização de responsabilidades, apontando o responsável específico por cada ato que contribuiu para os valores agregados em cada item (a tabela reproduzida a seguir foi extraída originalmente das peças 46, páginas 8-24, e 82 do processo de representação TC Processo 000.283/2017-7, cujas cópias seguem anexas) ;
	Item do Relatório de Auditoria 
	Beneficiário do pagamento
	Valor (R$) 

	4.1
	Reajuste irregular de jetons (Sr. Roberto Bueno) 
	a ser apurado

	4.1
	Prestação de serviços (Sr. Roberto Bueno) 
	153.290,00

	4.2
	Empresa Art Star
	708.107,69

	4.3
	Gilberto Silva Junior
	354.000,00

	4.4
	Helder Goulart
	1.886.030,45

	4.5
	Keyboard Editora
	645.074,94

	4.6
	Encardenadora Branca
	62.770,00

	4.6
	R a B de C Santos
	361.815,00

	4.7
	Tupiniquim Produções
	54.750,00

	4.7
	Luck Produções
	51.950,00

	4.8
	Telhanorte
	7.845,38

	4.9
	Jornal São Paulo Alerta
	79.448,36

	4.10
	Jornal GLB
	162.972,13

	4.11
	Valeska Pereira Leite
	39.130,00

	4.12
	Vikane Obras
	50.500,00

	4.13
	Auto Elétrico Torigoe
	36.099,65

	4.14
	Frank Auto Mecânica
	1.961,60

	4.15
	Josias Ramos Silva
	16.000,00

	4.15
	Renan Santos Soares
	63.050,00

	4.16
	Cartão de Crédito Corporativo (Sr. Roberto Bueno) 
	699.795,37

	4.17
	RIP Postos de Serviço
	85.108,83

	4.18
	Conservatório Nacional de Cultura
	159.100,00

	4.19
	Pagamentos via caixa
	599.325,57

9.4.2. acerca da irregularidade a seguir discriminada, referente à sustação pela Comissão Interventora da OMB/SP de em torno de 15 cheques pré-datados, no valor aproximado de R$ 180.000,00 (cento e oitenta mil reais) , que estão em poder do Sr. Carlos Adolfo Aleixo, em pagamento de empréstimos "particulares" contraídos pelo ex-presidente, por não reconhecerem estes empréstimos para a OMB/CRSP, registro esse que consta no subitem 4.2 do relatório das práticas contábeis referentes aos períodos de 2009 até 23 de agosto de 2016, peça 2, páginas 7 e 10:
	Beneficiário do pagamento
	Valor (R$) 

	Empréstimos (agiota) 
	180.000,00

9.4.3. os documentos comprobatórios atinentes ao valor apurado de R$ 511.800,00 (constante do item 4.1-A do relatório das práticas contábeis referentes aos períodos de 2009 até 23 de agosto de 2016, peça 2, p. 8-9, reajuste irregular de jetons - Sr. Roberto Bueno) , bem como esclarecimentos a respeito de qual seria o valor referente apenas aos reajustes não aprovados em assembleia, além da documentação correspondente; as informações encaminhadas devem apresentar a individualização de responsabilidades, apontando o responsável específico por cada ato que contribuiu para os reajustes supostamente irregulares; 
9.4.4. os documentos comprobatórios atinentes ao valor apurado de R$ 153.290,00 (item 4.1 da tabela disposta neste encaminhamento) , bem como a correspondente individualização de responsabilidades, apontando o responsável específico por cada ato que contribuiu para o valor tido por irregular; 
9.5. realizar diligência, com fundamento nos arts. 10, § 1º, e 11 da Lei 8.443/1992 c/c o art. 157 do RI/TCU, ao Conselho Federal da Ordem dos Músicos do Brasil (OMB/CF) para que, na condição de supervisor do sistema OMB, informe, documentalmente, a comprovação das despesas relacionadas ao valor de R$ 425.000,00 (creditado na conta n° 788678-0, da agência n° 4144 do banco Caixa Econômica Federal, em nome da Ordem dos Músicos do Brasil - Conselho Regional do Estado do Rio de Janeiro, na data do dia 08 de Setembro de 2015, referente ao recolhimento do art. 53 da Lei 3857/1960) supostamente utilizado para pagamento de despesas diversas, como telefone, luz, internet, pagamentos de funcionários e prestadores de serviços;
9.6. encaminhar cópia integral deste processo de tomada de contas especial, inclusive da peça 2, desta instrução, do processo de representação TC Processo 031.886/2016-7, apenso, e das peças 46 e 82 do processo de representação TC Processo 000.283/2017-7 ao Conselho Federal da Ordem dos Músicos do Brasil (OMB/CF) e à Ordem dos Músicos do Brasil - Conselho Regional do Estado de São Paulo, a fim de auxiliá-los no atendimento às diligências.

Tomada de contas especial referente a irregularidades ocorridas no Conselho Federal e no Conselho Regional-SP, da Ordem dos Músicos do Brasil.

Conselho Federal da Ordem dos Músicos do Brasil; Conselho Regional da Ordem dos Músicos do Brasil - SP.

3. Interessados/Responsáveis: não há.

13.1. Ministros presentes: Ana Arraes (Presidente), Walton Alencar Rodrigues, Benjamin Zymler, Aroldo Cedraz, Raimundo Carreiro, Bruno Dantas, Vital do Rêgo e Jorge Oliveira.
13.2. Ministros-Substitutos presentes: Augusto Sherman Cavalcanti, Marcos Bemquerer Costa, André Luís de Carvalho e Weder de Oliveira (Relator).

WEDER DE OLIVEIRA

Reproduzo, a seguir, com os ajustes de forma, a instrução da Secretaria de Controle Externo da Administração do Estado, inserta à peça 142 dos presentes autos:
"INTRODUÇÃO
1.	Cuidam os autos de tomada de contas especial (TCE) em face do Conselho Federal da Ordem dos Músicos do Brasil (OMB-CF) e do Conselho Regional do Estado de São Paulo da Ordem dos Músicos do Brasil (OMB-SP) instaurada em razão da conversão do processo de representação TC Processo 031.886/2016-7, determinada pelo Acórdão 2650/2018-TCU-Plenário, Relator Ministro-Substituto Weder de Oliveira, conforme o extraído, ipsis verbis, da instrução de peça 121, p. 1-2, inclusive quanto aos excertos grifados: 
'Considerando as irregularidades reportadas no relatório final da comissão de intervenção e sindicância nomeada pelo Conselho Federal da Ordem dos Músicos do Brasil para interceder no Conselho Regional do Estado de São Paulo (peça 74) e no relatório de práticas contábeis referentes aos períodos de 2009 a agosto de 2016, da MB auditores independentes (peça 75) ; 
Considerando que, para várias das irregularidades reportadas, é pertinente a realização de medidas saneadoras para esclarecer a ocorrência de dano ou a necessidade de realização de audiência do (s) responsável (is) , a exemplo daquelas referentes a contratações sem licitação e sem contrato de prestação de serviços/aquisição, à ausência de comprovação da realização dos serviços, à contratação de empresas de parentes dos diretores (itens 4.3 a 4.19 do relatório da auditoria independente) , a atrasos nos pagamentos do condomínio (item 4.21) e à contratação de pessoal sem seleção pública (item 4.22) ; 
Considerando que, com base no relatório de auditoria independente, já é possível constatar que algumas irregularidades resultaram em débito, a exemplo de: empréstimos realizados pelo antigo presidente (R$ 180.000,00 - item 4.1) , contratação de empresa para confecção de livros de autoria do ex-presidente da OMB-CRSP (R$ 645.074,00 - item 4.6) , contratação de oficina mecânica para manutenção em veículo não pertencente à frota de carro da OMB-CRSP (R$ 1.961,60 - item 4.15) e pagamentos em espécie, sem evidências de aprovação, motivo da despesa, contrato, cotação/licitação de preços (valor total de R$ 599.325,57 - item 4.20) ; 
Considerando, ademais, as informações constantes do relatório de auditoria independente relativas à ausência de controle internos adequados e de sistema informatizado para os procedimentos operacionais (item 6.1) , bem como de problemas de controle de caixa (item 6.2) ; 
Considerando que a unidade instrutiva verificou a ocorrência de dano nas irregularidades apontadas e propôs a instauração de tomada de contas especial pelo Conselho Federal da Ordem dos Músicos do Brasil, com o objetivo de identificar os responsáveis, quantificar o dano e ressarcir o erário em relação às irregularidades apontadas no relatório da auditoria independente quando da intervenção na OMB-SP; 
Considerando, entretanto, que o Sr. Ricardo Bueno, então presidente da OMB-CRSP e responsável por várias irregularidades apontadas, fez parte da diretoria do Conselho Federal no exercício de 2016, conforme documento de peça 69; 
Considerando, também, as disputas existentes dentro do próprio sistema entre o conselho federal e seus regionais que podem comprometer a imparcialidade da apuração; Os ministros do Tribunal de Contas da União, reunidos em sessão do Plenário, com fundamento no art. 47 da Lei 8.443/1992 c/c art. 252 do RI/TCU, e na forma do art. 143, V, 'g', do RI/TCU, ACORDAM, por unanimidade, em converter a presente representação em tomada de contas especial, nos termos do art. 41 da Resolução TCU 259/2014, por meio de autuação de processo específico, e considerar cumprida a determinação constante do item 1.7.1 do Acórdão 6326/2018-TCU-Primeira Câmara, dando-se ciência desta decisão ao representante, fazendo-se as determinações seguintes: 
 (...) 
1.7.1. determinar a SecexPrevi que, valendo-se das diligências ou oitivas necessárias: 
1.7.1.1. realize a citação do Sr. Ricardo Bueno, e de outros responsáveis que entender necessário, para que apresentem alegações de defesa quanto às irregularidades reportadas no relatório de auditoria independente (peça 75) para as quais já resta evidenciado o dano ao erário, encaminhando, previamente, ao relator, a proposta de citação; 
1.7.1.2. em relação as demais irregularidades reportadas no supracitado relatório (peça 75) , encaminhe ao relator, se for o caso, a proposta de realização de audiências; 
1.7.1.3. em consonância com o art. 198, parágrafo único, do RI/TCU c/c o art. 41, § 2º, da Resolução TCU 259/2014, cientifique o presidente do Conselho Federal da Ordem dos Músicos do Brasil, na condição de órgão supervisor, a respeito da conversão dos presentes autos em tomada de contas especial (grifo nosso) .
2.	Para compreensão do objeto deste processo, reproduzem-se também, ipsis verbis, os parágrafos 3-11 da instrução de peça 121, p. 3-5, tendo a tabela reproduzida a seguir sido extraída originalmente da peça 46, p. 8-24, do processo de representação TC Processo 000.283/2017-7:
3.	Além do comando constante do transcrito Acórdão 2650/2018-TCU-Segunda Câmara, a este processo cabe realizar um cotejo entre os possíveis danos ao erário elencados no TC Processo 031.886/2016-7 (do qual consta a tabela supra) e a apuração realizada no âmbito do TC Processo 000.283/2017-7, nos seguintes termos (Acórdão 3552/2019-TCU-Primeira Câmara) : 
'9.5. determinar à SecexPrevi, unidade responsável pelo cumprimento do Acórdão 2650/2018-TCU-Plenário, ou à Secretaria de Controle Externo do Trabalho e Entidades Paraestatais - SecexTrab, se for o caso, em virtude de ser a unidade responsável pelos processos relativos aos conselhos de fiscalização profissional, a qual provavelmente caberá a instrução do processo de tomada de contas especial instaurado por força do Acórdão 2650/2018-TCU-Plenário, que realize a juntada de cópia destes autos à referida tomada de contas especial instaurada, com vistas a identificar, dentre os indícios de dano indicados na tabela a seguir, algum que não esteja contemplado naqueles autos, e a fim de que, do cotejo seja possível realizar a integral apuração dos danos causados ao Conselho Regional da Ordem dos Músicos do Brasil no Estado de São Paulo durante a gestão do Sr. Roberto Bueno, e os demais procedimentos relativos à citação dos envolvidos:
	item do Relatório de Auditoria 
	Beneficiário do pagamento
	valor (R$) 

	4.1
	reajuste irregular de jetons (Sr. Roberto Bueno) 
	a ser apurado

	4.1
	Prestação de serviços (Sr. Roberto Bueno) 
	153.290,00

	4.2
	empresa Art Star
	708.107,69

	4.3
	Gilberto Silva Junior
	354.000,00

	4.4
	Helder Goulart
	1.886.030,45

	4.5
	Keyboard Editora
	645.074,94

	4.6
	Encardenadora Branca
	62.770,00

	4.6
	R a B de C Santos
	361.815,00

	4.7
	Tupiniquim Produções
	54.750,00

	4.7
	Luck Produções
	51.950,00

	4.8
	Telhanorte
	7.845,38

	4.9
	Jornal São Paulo Alerta
	79.448,36

	4.10
	Jornal GLB
	162.972,13

	4.11
	Valeska Pereira Leite
	39.130,00

	4.12
	Vikane Obras
	50.500,00

	4.13
	Auto Elétrico Torigoe
	36.099,65

	4.14
	Frank Auto Mecânica
	1.961,60

	4.15
	Josias Ramos Silva
	16.000,00

	4.15
	Renan Santos Soares
	63.050,00

	4.16
	Cartão de Crédito Corporativo (Sr. Roberto Bueno) 
	699.795,37

	4.17
	RIP Postos de Serviço
	85.108,83

	4.18
	Conservatório Nacional de Cultura
	159.100,00

	4.19
	Pagamentos via caixa
	599.325,57

4. 	Nos autos do TC Processo 031.886/2016-7, à peça 75, consta relatório de auditoria independente no qual se discorre acerca de possíveis danos ao erário. O mesmo documento consta à peça 2 destes autos, e serviu de base para a tabela elaborada no âmbito do TC Processo 000.283/2017-7, disposta no parágrafo anterior. Em outras palavras, o citado relatório embasou a apuração realizada nos dois processos que devem ser cotejados nesta TCE. Por tais razões, esse documento vai nortear as medidas preliminares aqui elencadas. 
5. 	Um cotejo inicial entre os valores apontados nos dois processos (especificamente no Acórdão 3552/2019-TCU-Primeira Câmara - TC Processo 000.283/2017-7 - e na peça 3 destes autos - TC Processo 031.886/2016-7) permite verificar que o único valor constante da peça 3 e que não consta da tabela disposta acima (parágrafo 3º) se refere a 'Serviços de produção artística com empresa do presidente do Sindicato Nacional das Produtoras de Eventos' - R$ 425.000,00. 
6. 	Tal valor remonta ao Acórdão 6326/2018-TCU-Primeira Câmara, quando se decidiu 'determinar à OMB-CF que, na condição de supervisor do sistema OMB, acompanhe as ocorrências identificadas na OMB-SP e esclareça, documentalmente, a comprovação das despesas a que se refere o item 40 da instrução'. O referido 'item 40 da instrução' assim dispõe: 'A OMB-CF informou que os R$ 425.000,00 foram utilizados para pagamento de despesas diversas, como telefone, luz, internet, pagamentos de funcionários e prestadores de serviços, anexando extratos dessas'. 
7. 	Mais informações sobre o citado valor constam à peça 34 (p. 59-61) do Processo 031.886/2016-7, nos seguintes termos: 
Ofício nº 010/2017 OMB-CRERJ
'Em resposta ao M.P no que diz respeito ao recebimento e uso do valor de R$ 425.000,00 (quatrocentos e vinte e cinco mil reais) creditado na conta n° 788678-0, da agência n° 4144 do banco Caixa Econômica Federal, em nome da Ordem dos Músicos do Brasil - Conselho Regional do Estado do Rio de Janeiro, na data do dia 08 de Setembro de 2015, valor este que se refere ao recolhimento do Art. 53 da Lei 3857 de 1960 sob o evento denominado Rock in Rio, no ano de 2015, segue abaixo um breve relatório das entradas e saídas efetuadas no mês do recebimento e também dos 3 meses subsequentes ao crédito recebido, vale informar que o saldo em Conta na data anterior ao crédito era de R$ 14.606.17'. 
8. 	Após o trecho transcrito, há quadro de receitas e despesas. 
9. 	Ao que consta dos autos, portanto, o valor de R$ 425.000,00 diz respeito à Ordem dos Músicos do Brasil - Conselho Regional do Estado do Rio de Janeiro, sendo todos os outros valores insertos na tabela relacionados à entidade do Estado de São Paulo. A determinação do Acórdão 6326/2018-TCU-Primeira Câmara foi direcionada ao Conselho Federal da Ordem dos Músicos do Brasil (OMB-CF) e não consta dos autos resposta à citada determinação. 
10. 	A instrução à peça 3, sobre tal ponto, assim discorreu: 
'Cumprimento da 2ª determinação 
Determinar à OMB-CF que, na condição de supervisor do sistema OMB, acompanhe as ocorrências identificadas na OMB-SP e esclareça, documentalmente, a comprovação das despesas a que se refere o item 40 da instrução. 
O citado item 40 da instrução: 'A OMB-CF informou que os R$ 425.000,00 foram utilizados para pagamento de despesas diversas, como telefone, luz, internet, pagamentos de funcionários e prestadores de serviços, anexando extratos dessas'. 
As despesas da OMB-SP foram objeto de auditoria independente, conforme abordagem do item anterior. 
11. 	Conclui-se, portanto, que tal ponto não foi devidamente elucidado, sendo necessário reforçar a determinação, uma vez que não há informações suficientes para proceder à citação. 
3.	Como lê no retrotranscrito subitem 1.7.1.1. do Acórdão 2650/2018-TCU-Plenário, prolatado no processo de representação TC Processo 031.886/2016-7, que foi convertido nesta tomada de contas especial, foi determinado que se realizasse '...a citação do Sr. Ricardo Bueno, e de outros responsáveis que entender necessário, para que apresentem alegações de defesa quanto às irregularidades reportadas no relatório de auditoria independente (peça 75) para as quais já resta evidenciado o dano ao erário, encaminhando, previamente, ao relator, a proposta de citação;'.
4.	Na mencionada peça 75 do processo de representação TC Processo 031.886/2016-7, consta o Relatório das Práticas Contábeis referentes aos períodos de 2009 até 23 de agosto de 2016. Cópia desse mesmo relatório foi juntada na peça 2 deste processo de tomada de contas especial.
5.	Destaca-se que, no subitem 4.2 do Quadro Resumo dos Valores (tabela) , peça 2, p. 6-7, consta a irregularidade Empréstimo (agiota) , no valor de R$ 180.000,00 (cento e oitenta mil) . E, na peça 2, p. 10, tal valor é explicitado como sendo o seguinte:
'4.2 EMPRÉSTIMOS REALIZADOS PELO ANTIGO PRESIDENTE 
Verificamos que a Comissão Interventora da OMB-SP, sustou em torno de 15 cheques pré-datados, no valor aproximado de R$. 180.000,00 cento e oitenta mil reais) , que estão em poder do sr. Carlos Adolfo Aleixo (Agiota - codinome: RATO) , em pagamento de empréstimos 'particulares' contraídos pelo ex-presidente, por não reconhecerem estes empréstimos para a OMB-CRSP.
6.	Faz-se esse destaque, porque, no Quadro Resumo dos Valores (tabela) , peça 46, p. 8-9, do processo de representação TC Processo 000.283/2017-7, no qual consta o Relatório das Práticas Contábeis referentes aos períodos em 31 de dezembro de 2011 até 31 de dezembro de 2016, tabela essa que consta na diligência retroidentificada, não há menção a essa irregularidade, a qual deverá ser objeto da diligência a fim de possibilitar a citação determinada pelo retrocitado Acórdão.
HISTÓRICO
7.	A instrução de peça 121, p. 8-9, com a anuência do Pronunciamento da Unidade de peça 122, propôs o seguinte:
'28. 	Diante do exposto, submetem-se os autos à consideração superior, propondo: 
	a) realizar diligência, com fundamento nos arts. 10, § 1º, e 11 da Lei 8.443/1992 c/c o art. 157 do RI/TCU, ao Conselho Regional do Estado de São Paulo da Ordem dos Músicos do Brasil (OMB-SP) , para que, no prazo de 15 (quinze) dias, sejam encaminhados os seguintes documentos/informações: 
	a.1) quanto aos itens 4.2 a 4.19 da tabela abaixo, os documentos comprobatórios - discriminados por item da tabela e em meio eletrônico - que permitam elucidar os valores ali presentes (eventual processo administrativo que suportou os pagamentos, contrato, nota etc.) , com detalhamento do cálculo realizado. Ainda em relação aos mesmos itens, deve a entidade proceder à individualização de responsabilidades, apontando o responsável específico por cada ato que contribuiu para os valores agregados em cada item;
	item do Relatório de Auditoria 
	Beneficiário do pagamento
	valor (R$) 

	4.1
	reajuste irregular de jetons (Sr. Roberto Bueno) 
	a ser apurado

	4.1
	Prestação de serviços (Sr. Roberto Bueno) 
	153.290,00

	4.2
	empresa Art Star
	708.107,69

	4.3
	Gilberto Silva Junior
	354.000,00

	4.4
	Helder Goulart
	1.886.030,45

	4.5
	Keyboard Editora
	645.074,94

	4.6
	Encardenadora Branca
	62.770,00

	4.6
	R a B de C Santos
	361.815,00

	4.7
	Tupiniquim Produções
	54.750,00

	4.7
	Luck Produções
	51.950,00

	4.8
	Telhanorte
	7.845,38

	4.9
	Jornal São Paulo Alerta
	79.448,36

	4.10
	Jornal GLB
	162.972,13

	4.11
	Valeska Pereira Leite
	39.130,00

	4.12
	Vikane Obras
	50.500,00

	4.13
	Auto Elétrico Torigoe
	36.099,65

	4.14
	Frank Auto Mecânica
	1.961,60

	4.15
	Josias Ramos Silva
	16.000,00

	4.15
	Renan Santos Soares
	63.050,00

	4.16
	Cartão de Crédito Corporativo (Sr. Roberto Bueno) 
	699.795,37

	4.17
	RIP Postos de Serviço
	85.108,83

	4.18
	Conservatório Nacional de Cultura
	159.100,00

	4.19
	Pagamentos via caixa
	599.325,57

	a.2) os documentos comprobatórios atinentes ao valor apurado de R$ 511.800,00 (constante do item 4.1-A do relatório de auditoria à peça 2) , bem como esclarecimentos a respeito de qual seria o valor referente apenas aos reajustes não aprovados em assembleia, além da documentação correspondente. As informações encaminhadas devem apresentar a individualização de responsabilidades, apontando o responsável específico por cada ato que contribuiu para os reajustes supostamente irregulares; 
	a.3) as Resoluções-OMB-CF 08/2003, 13/2012 e 05/2013; 
	a.4) os documentos comprobatórios atinentes ao valor apurado de R$ 153.290,00 (item 4.1 da tabela disposta neste encaminhamento) , bem como a correspondente individualização de responsabilidades, apontando o responsável específico por cada ato que contribuiu para o valor tido por irregular; 
	b) determinar, nos termos do art. 250, V, do Regimento Interno/TCU, a oitiva do Conselho Federal da Ordem dos Músicos do Brasil (OMB-CF) para que, na condição de supervisor do sistema OMB, esclareça, documentalmente, a comprovação das despesas relacionadas ao valor de R$ 425.000,00 (creditado na conta n° 788678-0, da agência n° 4144 do banco Caixa Econômica Federal, em nome da Ordem dos Músicos do Brasil - Conselho Regional do Estado do Rio de Janeiro, na data do dia 08 de Setembro de 2015, refere ao recolhimento do Art. 53 da Lei 3857/1960) supostamente utilizado pagamento de despesas diversas, como telefone, luz, internet, pagamentos de funcionários e prestadores de serviços.'
8.	Por meio do Ofício 33207/2020-TCU/Seproc, datado de 1º/7/2020, endereçado ao Senhor Thiago Phillip Leite, Procurador do Conselho Regional da Ordem dos Músicos do Brasil no Estado de São Paulo/SP, peça 123, recebido em 8/7/2020, peça 125, é promovida a diligência como alvitrado, dando-se o prazo de 15 (quinze) dias, a contar do recebimento dessa comunicação, para o atendimento. Ressalta-se que o parágrafo 3 desse expediente comunica o seguinte:
'3. 	Por dever de ofício, informo que o não cumprimento de diligência ou de decisão do Tribunal, no prazo fixado, sem causa justificada, poderá ensejar a aplicação da multa prevista no art. 58, inciso IV, da Lei 8.443/1992, caso o responsável seja jurisdicionado ao TCU. A aplicação da citada multa prescinde de realização de prévia audiência, nos termos do art. 268, § 3º, do Regimento Interno do TCU.'
9.	Por intermédio do Ofício 33208/2020-TCU/Seproc, datado de 1º/7/2020, endereçado ao Senhor (a) Presidente do Conselho Federal da Ordem dos Músicos do Brasil, peça 124, recebido em 9/7/2020, peça 126, foi promovida a oitiva preconizada, fixando o prazo de 15 (quinze) dias para atendimento. Esse expediente foi reiterado pelo Ofício 44244/2020-TCU/Seproc, datado de 20/8/2020, peça 128. Mas, conforme o despacho de conclusão das comunicações processuais de peça 140, não houve resposta a esses ofícios.
10.	Mediante o Ofício 44242/2020-TCU/Seproc, datado de 20/8/2020, endereçado ao Senhor (a) Presidente da Ordem dos Músicos do Brasil no Estado de São Paulo, peça 127, recebido em 27/8/2020, peça 129, que reiterou o Ofício 33207/2020-TCU/Seproc, foi feito comunicação no seguinte teor, ipsis verbis:
	'Senhor (a) Presidente, 
	De ordem, reitero os termos do Ofício 33207/2020-TCU/Seproc (cópia anexa) , cujo prazo para atendimento está vencido. 
	Saliento que a ausência de atendimento poderá ensejar a aplicação da multa prevista no art. 58, inciso IV, da Lei 8.443/1992'.
EXAME TÉCNICO
10.	Por meio dos documentos de peças 130-135, a Entidade apresentou a sua resposta ao Ofício 33207/2020-TCU/Seproc. O arrazoado de peça 130, datado de 5/10/2020, tem o seguinte teor, ipsis verbis:
'Processo TC nº . Processo 006.202/2019-6 
Ofício 33207/2020-TCU/Seproc 
	Ordem dos Músicos do Brasil - Conselho Regional de São Paulo, por seus advogados, nos autos do Processo TC nº . Processo 010.202/2019-6, em atenção ao ofício, expõe e ao final requer o quanto segue. (grifo original) 
1.	Em agosto de 2016, a Ordem dos Músico do Brasil - Conselho Regional de São Paulo, sofreu intervenção da Ordem dos Músicos do Brasil - Conselho Federal. 
2.	O Presidente do Conselho Regional de São Paulo, Roberto Bueno, naquela oportunidade, foi afastado pela prática de diversas irregularidades e crimes, dentre eles improbidade administrativa e peculato. (grifo original) 
3.	Os fatos tratados neste processo, Ministro Relator, se refere a gestão do ex-presidente, Roberto Bueno, que foi afastado. 
4.	A Ordem dos Músicos do Brasil - Conselho Regional de São Paulo, em razão dos ofícios encaminhados, diligenciou a fim de obter informações, mas encontra sérias dificuldades em localizar o que lhe foi solicitado em razão da dispensa de funcionários e redução de seus quadros ocasionados pela pandemia por Covid-19. (Grifou-se o excerto) .
5.	No mais, requer a juntada dos anexos processos, sentenças e acórdãos proferidos pela Justiça Federal de São Paulo/SP, corroborando com o teor das denúncias apresentadas e formalizadas pela OMB/SP, bem como ação de improbidade administrativa ofertada pelo Ministério Público Federal, de modo a corroborar com o necessário. 
Termos em que, 
Pede provimento. 
São Paulo, 5 de outubro de 2020. 
Thiago Philip Leite 
OAB/SP 414.962'
11.	Já os documentos de peças 131-135 dizem respeito aos seguintes conteúdos:
	Peça 131 - Sentença da Justiça Federal da 3ª Região PJe - Processo Judicial Eletrônico referente à Ação de Cobrança ajuizada pelo CONSELHO REGIONAL DA ORDEM DOS MÚSICOS DO BRASIL EM SÃO PAULO em face de ROBERTO BUENO e da sociedade empresária JOSIAS RAMOS SILVA 35497184898, visando a obter a condenação dos réus ao pagamento do valor de R$ 33.500,00 (trinta e três mil e quinhentos reais) a título de danos materiais/ressarcimento ao autor: Número: 5026606-95.2017.4.03.6100 
Classe: PROCEDIMENTO COMUM 
Órgão julgador: 25ª Vara Cível Federal de São Paulo 
Última distribuição: 08/12/2017 
Valor da causa: R$ 33.500,00 
Assuntos: Improbidade Administrativa, Dano ao Erário, Enriquecimento ilícito, Violação aos Princípios Administrativos.
	Peça 132 - Sentença da Justiça Federal da 3ª Região PJe - Processo Judicial Eletrônico referente à Ação de Cobrança ajuizada pelo CONSELHO REGIONAL DA ORDEM DOS MÚSICOS DO BRASIL EM SÃO PAULO em face de ROBERTO BUENO e K.V. SOUND E ACESSÓRIOS LTDA -ME, visando à condenação da parte requerida ao pagamento do valor de R$ 15.000,00 (quinze mil reais) a título de danos materiais/ressarcimento ao autor: 
Número: 5022981-53.2017.4.03.6100 
Classe: PROCEDIMENTO COMUM 
Órgão julgador: 25ª Vara Cível Federal de São Paulo 
Última distribuição: 07/11/2017 
Valor da causa: R$ 15.000,00 
Assuntos: Indenização por Dano Material, Inquérito / Processo / Recurso Administrativo, Improbidade Administrativa, Dano ao Erário, Enriquecimento ilícito, Violação aos Princípios Administrativos.
	Peça 133 - Relatório do Tribunal Regional Federal da 3ª Região do Poder Judiciário referente à ação ajuizada pelo CONSELHO REGIONAL DA ORDEM DOS MÚSICOS DO BRASIL EM SÃO PAULO em face de ROBERTO BUENO e K.V. SOUND E ACESSÓRIOS LTDA. - ME, visando à condenação pelos danos materiais causados à requerente, no montante de R$ 15.000,00 (quinze mil reais) : 
APELAÇÃO CÍVEL (198) Nº 5022981-53.2017.4.03.6100 
RELATOR: Gab. 10 - DES. FED. ANTONIO CEDENHO 
APELANTE: ROBERTO BUENO, K.V. SOUND E ACESSORIOS LTDA - ME 
Advogado do (a) APELANTE: ERICO TARCISO BALBINO OLIVIERI - SP184337-A 
APELADO: ORDEM DOS MUSICOS DO BRASIL CONS REG DO EST DE SAO PAULO Advogados do (a) APELADO: THIAGO PHILLIP LEITE - SP414962-A, JOSE ROBERTO MAZETTO - SP31453-A OUTROS PARTICIPANTES:
	Peça 134 - da Justiça Federal da 3ª Região PJe - Processo Judicial Eletrônico
Número: 5010014-68.2020.4.03.6100 
Classe: AÇÃO CIVIL DE IMPROBIDADE ADMINISTRATIVA 
Órgão julgador: 25ª Vara Cível Federal de São Paulo 
Última distribuição: 24/09/2020 
Valor da causa: R$ 1.333.400,48 
Processo referência: 50149418220174036100
Assuntos: Improbidade Administrativa, Dano ao Erário
Partes MINISTERIO PUBLICO FEDERAL - PR/SP (AUTOR) , ROBERTO BUENO (REU) , CONSERVATORIO NACIONAL DE CULTURA MUSICAL LTDA - ME (REU) 
	Peça 135 - da Justiça Federal da 3ª Região PJe - Processo Judicial Eletrônico
Número: 5012799-03.2020.4.03.6100 
Classe: PROCEDIMENTO COMUM CÍVEL 
Órgão julgador: 7ª Vara Cível Federal de São Paulo 
Última distribuição: 14/07/2020 
Valor da causa: R$ 189.764,74 
Assuntos: Indenização por Dano Moral, Inquérito / Processo / Recurso Administrativo, Suspensão
Partes ROBERTO BUENO (AUTOR) , ORDEM DOS MUSICOS DO BRASIL CONS REG DO EST DE SAO PAULO (REU) , ORDEM DOS MUSICOS DO BRASIL CONSELHO FEDERAL (REU) 
12.	Na peça 136, consta a seguinte petição, ipsis verbis, inclusive quanto aos excertos grifados:
'Processo TC nº . Processo 006.202/2019-6 
Ofício 33207/2020-TCU/Seproc 
	Ordem dos Músicos do Brasil - Conselho Regional de São Paulo, por seus advogados, nos autos do Processo TC nº . Processo 010.202/2019-6, em atenção ao ofício, vem requerer a juntada das anexas resoluções 05/2013; 08/2003 e 12/2012, todas pertencentes à OMB/CF, conforme determinado. 
	Requer ainda a juntada do anexo comprovante de cumprimento e quitação do acordo firmado entre a ora requerente e o Banco Santander S/A, em razão dos prejuízos causados pelo Sr. Roberto Bueno, conforme denúncia ofertada. 
Termos em que, 
Pede provimento. 
São Paulo, 16 de outubro de 2020. 
Adriano Fachiolli
OAB/SO 303.396	Thiago Philip Leite
OAB/SP 414.962'
13.	Na peça 137, foram juntadas as cópias das Resoluções nº 05/2003/OMB/CF, nº 008/2003/OMB/CF e nº 13/2012/OMB/CF e, na peça 138, documentos referentes ao Banco Santander S.A. 
14.	Conforme se pode observar nos parágrafos anteriores deste Exame Técnico, os documentos juntados nas peças 130-138 referentes à resposta da Ordem dos Músicos do Brasil - Conselho Regional de São Paulo à diligência promovida pelo Ofício 33207/2020-TCU/Seproc, datado de 1º/7/2020, reiterado pelo Ofício 44242/2020-TCU/Seproc, datado de 20/8/2020, só atenderam ao subitem 'a.3' da diligência, peça 121, p. 8-9, que solicitava as Resoluções-OMB-CF 08/2003, 13/2012 e 05/2013, e ao número 4.16 do subitem 'a.1' dessa mesma diligência: peça 138, documentos relativos ao Banco Santander S.A.. Sobre os documentos de peças 131-135, ressalta-se, ipsis verbis, o que foi registrado pela instrução de peça 121, p. 5, transcrevendo trecho de outra instrução de peça 87, p. 10; esse parágrafo demonstra a posição desta análise sobre o conteúdo de tais documentos; essas ações tampouco eximem a Entidade de atender integralmente às diligências deste Tribunal:
'O fato de a OMB/SP ter movido diversas ações de improbidade administrativa contra o Sr. Roberto Bueno e demais responsáveis, em vista do princípio da independência das instâncias administrativa e judicial, não a exime do dever de instaurar a tomada de contas especial'.
15.	Os seguintes parágrafos da retrocitada instrução de peça 121, p. 5-6, transcrevendo, em parte, trecho de outra instrução de peça 87, p. 10-11, deixam clara a imprescindibilidade das informações/documentos requeridos pela diligência para se poderem configurar os débitos e identificar a (s) responsabilidade (s) , como se transcreve, ipsis verbis, a seguir.
'4.2.7. Do dever de instauração da Tomada de contas especial (TCE) 
Diversos fatos apontados pelo Relatório de Auditoria de peça 46 configuram desfalque ou desvio de recursos da entidade, razão pela qual, conforme reza o art. 197 do RI/TCU, a autoridade administrativa competente há que adotar providências para a instauração de tomada de contas especial. 
 (...) 
Os autos contemplam elementos mais do que suficientes para formar a convicção de procedência da representação, por outro lado, para a imputação de débitos no âmbito de uma TCE há necessidade de complementação e melhor apuração das informações, tendo em vista que: (Grifou-se o excerto.) 
a) embora a impugnação dos jetons pagos ao Sr. Roberto Bueno, segundo o Relatório de Auditoria (fls. 10-11 da peça 46) , se deveu a reajustes irregulares de valor, o débito apontado no quadro de fl. 9 da peça 46 aparenta corresponder à totalidade dos jetons pagos; isto é, o débito haveria de corresponder somente aos reajustes irregulares; 
b) há despesas impugnadas pelo Relatório de Auditoria (vide fl. 9 da peça 46) cujos documentos comprobatórios não estão acostados aos autos. Ex: empresa Keyboard Editora, empresa R a B de C Santos, Renan Santos Soares etc. 
c) as despesas não estão descritas de forma individualizada com as respectivas datas de ocorrência, nos termos exigidos no art. 9º da IN TCU 71/2012; 
d) há diferenças não explicadas do quantum debeatur apontados no Relatório de Auditoria e nas ações de improbidade administrativa (vide quadro abaixo) . 
	Beneficiário
	Relatório de Auditoria
	Ações de Improbidade Administrativa

	Empresa Art Star
	708.107,69
	R$ 346.926,40

	Jornal GLB
	162.972,13
	R$ 211.855,31

	Gilberto Silva Junior
	354.000,00
	R$ 380.500,00

 (...) '.
13. 	Como afirmado, a ocorrência de débitos resta evidente, mas seu detalhamento, de modo a ser possível proceder-se à citação, não é suficiente. Ademais, o grande volume de informações, que abrangem 6 exercícios, torna imperioso o saneamento dos autos. (Grifou-se o excerto.) 
14. 	A unidade instrutiva (SecexPrevi) optou por determinar à OMB-SP a instauração de TCE, mas o Tribunal decidiu pela conversão dos autos em TCE (Acórdão 2650/2018-TCU-Segunda Câmara) , tendo em vista as seguintes considerações: 
'Considerando, entretanto, que o Sr. Ricardo Bueno, então presidente da OMB-CRSP é responsável por várias irregularidades apontadas, fez parte da diretoria do Conselho Federal no exercício de 2016, conforme documento de peça 69; 
Considerando, também, as disputas existentes dentro do próprio sistema entre o conselho federal e seus regionais que podem comprometer a imparcialidade da apuração;'. 
15. 	De todo modo, merecem ressalva os itens 'b' e 'c' supratranscritos (parágrafo 12) , que apontam para a necessidade de complemento de informações para que seja possível a citação pelos débitos. O relatório de auditoria independente (peça 2) agrega valores tidos por irregulares, mas não há anexos ou maiores explicações de como foram apurados tais montantes, razão pela qual é necessário diligenciar à OMB-SP para que encaminhe a documentação que fundamentou as apurações do relatório de auditoria, elucidando a maneira como se calcularam os valores dele constantes. (Grifou-se o excerto.) 
16. 	Além disso, as despesas não estão descritas de forma individualizada, com as respectivas datas de ocorrência, razão pela qual é necessário diligenciar à OMB-SP para que encaminhe o detalhamento da apuração realizada no relatório de auditoria, com a respectiva individualização de responsabilidades, levando em conta as datas de ocorrência dos atos que resultaram em supostas irregularidades. (Grifou-se o excerto.) 
16.	Destaca-se, ainda, que o não cumprimento, sem causa justificativa, de diligência do Relator ou de decisão do Tribunal implica cominação da multa prevista no inciso IV do art. 58 da Lei 8.443/1992 e no inciso IV do art. 268 do Regimento Interno deste Tribunal - RI/TCU. 
Responsabilidade 
17.	Em cumprimento ao Memorando-Circular 33/2014-Segecex, examina-se a responsabilidade pela irregularidade. O responsável é o Senhor Marcio Teixeira da Silva, CPF XXX.955.818-XX, Presidente da Ordem dos Músicos do Brasil - Conselho Regional de São Paulo, como se expõe.
18.	O Ofício 33207/2020-TCU/Seproc, datado de 1º/7/2020, peças 123-125, reiterado pelo Ofício 44242/2020-TCU/Seproc, datado de 20/8/2020, peças 127-129, foi endereçado ao Senhor Thiago Phillip Leite, Procurador do Conselho Regional da Ordem dos Músicos do Brasil no Estado de São Paulo/SP. Conforme a Procuração de peça 117, o Presidente dessa Entidade, Sr. Marcio Teixeira da Silva, nomeou esses e outros advogados, a exemplo de Adriano Fachiolli OAB/SO 303.396, como representantes do Regional.
19.	O parágrafo 3 do citado Ofício 33207/2020-TCU/Seproc, datado de 1º/7/2020, peças 123-125, informa o seguinte:
'3. 	Por dever de ofício, informo que o não cumprimento de diligência ou de decisão do Tribunal, no prazo fixado, sem causa justificada, poderá ensejar a aplicação da multa prevista no art. 58, inciso IV, da Lei 8.443/1992, caso o responsável seja jurisdicionado ao TCU. A aplicação da citada multa prescinde de realização de prévia audiência, nos termos do art. 268, § 3º, do Regimento Interno do TCU.
20.	Como se lê, foi cumprida a exigência do § 3º do art. 268 do RI/TCU, a qual estabelece que a multa do art. 268, IV, desse regimento '...prescinde de prévia audiência dos responsáveis, desde que a possibilidade de sua aplicação conste da comunicação do despacho ou da decisão descumprida ou do ofício de apresentação da equipe de fiscalização.'. 
21.	E o inciso IV do art. 58 da Lei 8.443/1992 estabelece, como fundamento para aplicação de multa, '...o não atendimento, no prazo fixado, sem causa justificada, a diligência do Relator ou a decisão do Tribunal.'.
22.	No arrazoado de peça 130, o representante da Entidade justifica, ipsis verbis, o seguinte para o não cumprimento integral da diligência:
'4.	A Ordem dos Músicos do Brasil - Conselho Regional de São Paulo, em razão dos ofícios encaminhados, diligenciou a fim de obter informações, mas encontra sérias dificuldades em localizar o que lhe foi solicitado em razão da dispensa de funcionários e redução de seus quadros ocasionados pela pandemia por Covid-19'.
23.	Não se aceita tal justificativa. Se havia dificuldades em localizar o que lhe foi solicitado pela diligência, deveria o responsável pela Entidade ter requerido dilação de prazo. Mas isso não foi feito por ele.
24.	Regulando essa matéria, destaca-se o que dispõe o parágrafo único do art. 70 da Constituição Federal:
	'Art. 70. A fiscalização contábil, financeira, orçamentária, operacional e patrimonial da União e das entidades da administração direta e indireta, quanto à legalidade, legitimidade, economicidade, aplicação das subvenções e renúncia de receitas, será exercida pelo Congresso Nacional, mediante controle externo, e pelo sistema de controle interno de cada Poder.
	Parágrafo único. Prestará contas qualquer pessoa física ou jurídica, pública ou privada, que utilize, arrecade, guarde, gerencie ou administre dinheiros, bens e valores públicos ou pelos quais a União responda, ou que, em nome desta, assuma obrigações de natureza pecuniária.' (Redação dada pela Emenda Constitucional nº 19, de 1998) 
25.	E ressalta-se também o que estabelece o art. 93 do Decreto-Lei 200/1967, recepcionado pelo texto constitucional: 'Quem quer que utilize dinheiros públicos terá de justificar seu bom e regular emprêgo na conformidade das leis, regulamentos e normas emanadas das autoridades administrativas competentes.'
26.	Conforme essas duas normas, é ônus do responsável pela utilização de recursos públicos comprovar o seu bom e regular emprego. Somente a Entidade pode fornecer as informações/documentos imprescindíveis para a configuração dos débitos e a identificação dos responsáveis, de maneira a se prosseguir com o exame deste processo, procedendo-se ao passo seguinte: citação. Daí se extrai a necessidade do atendimento integral da diligência. O dirigente da Entidade, Senhor Marcio Teixeira da Silva, CPF XXX.955.818-XX, deveria esforçar-se para cumprir seu dever legal e obter tais documentos. Mas, como se expôs, ele sequer requereu dilação de prazo para tanto.
CONCLUSÃO
27.	Sendo assim, propor-se-á, no item seguinte, a aplicação de multa ao Senhor Marcio Teixeira da Silva, CPF XXX.955.818-XX, Presidente da Ordem dos Músicos do Brasil - Conselho Regional de São Paulo, com fundamento no inciso IV do art. 58 da Lei 8.443/1992 e no inciso IV combinado com o § 3º do art. 268 do RI/TCU, pelo fato de ele não ter atendido integralmente o Ofício 33207/2020-TCU/Seproc, datado de 1º/7/2020, peças 123-125, reiterado pelo Ofício 44242/2020-TCU/Seproc, datado de 20/8/2020, peças 127-129.
28.	Consoante se expôs, os documentos/informações requeridos pelos expedientes retroidentificados são imprescindíveis para a configuração dos débitos e a identificação dos responsáveis, de maneira a se prosseguir com o exame deste processo, procedendo-se ao passo seguinte: citação. Por esse motivo, propor-se-á nova diligência a fim de se obterem tais dados, acrescentando aos casos discriminados na tabela original a irregularidade que foi objeto dos parágrafos 3-6 desta instrução. 
29.	Como a oitiva promovida por meio do Ofício 33208/2020-TCU/Seproc, datado de 1º/7/2020, peças 124 e 126, e reiterada pelo Ofício 44244/2020-TCU/Seproc, datado de 20/8/2020, peça 128, endereçados ao Presidente do Conselho Federal da Ordem dos Músicos do Brasil, não foi atendida, conforme despacho de peça 140, propor-se-á, no item seguinte, a realização de diligência a essa Entidade cimeira, com a observância, no texto do expediente, da condição estabelecida no § 3º do art. 268 do RI/TCU, de maneira que o seu não atendimento, implicará, sem necessidade de prévia audiência, a aplicação da multa prevista no inciso IV do art. 58 e no inciso IV do art. 268 do RI/TCU.
PROPOSTA DE ENCAMINHAMENTO
30.	Diante do exposto, submetem-se os autos à consideração superior, propondo-se:
	a) aplicar ao Senhor Marcio Teixeira da Silva, CPF XXX.955.818-XX, Presidente da Ordem dos Músicos do Brasil - Conselho Regional de São Paulo, individualmente, a multa prevista no art. 58, inciso IV, da Lei 8.443/1992 e no art. 268, inciso IV, do Regimento Interno deste Tribunal, fixando-lhe o prazo de 15 (quinze) dias, a contar da notificação, para que comprove, perante o Tribunal (art. 214, inciso III, alínea 'a', do Regimento Interno/TCU) , o recolhimento da dívida ao Tesouro Nacional, atualizada monetariamente desde a data do acórdão que vier a ser proferido até a data do efetivo recolhimento, se for paga após o vencimento, na forma da legislação em vigor;
	b) autorizar, desde logo, nos termos do art. 28, inciso II, da Lei 8.443/1992, a cobrança judicial da dívida, caso não atendida a notificação;
	c) realizar diligência, com fundamento nos arts. 10, § 1º, e 11 da Lei 8.443/1992 c/c o art. 157 do RI/TCU, ao Conselho Regional do Estado de São Paulo da Ordem dos Músicos do Brasil (OMB-SP) , para que, no prazo de 15 (quinze) dias, sejam encaminhados os seguintes documentos/informações: 
	c.1) quanto aos itens 4.2 a 4.19 da tabela a seguir, os documentos comprobatórios - discriminados por item da tabela e em meio eletrônico - que permitam elucidar os valores ali presentes (eventual processo administrativo que suportou os pagamentos, contrato, nota etc.) , com detalhamento do cálculo realizado; ainda em relação aos mesmos itens, deve a entidade proceder à individualização de responsabilidades, apontando o responsável específico por cada ato que contribuiu para os valores agregados em cada item (a tabela reproduzida a seguir foi extraída originalmente das peças 46, páginas 8-24, e 82 do processo de representação TC Processo 000.283/2017-7, cujas cópias seguem anexas) ;
	item do Relatório de Auditoria 
	Beneficiário do pagamento
	valor (R$) 

	4.1
	reajuste irregular de jetons (Sr. Roberto Bueno) 
	a ser apurado

	4.1
	Prestação de serviços (Sr. Roberto Bueno) 
	153.290,00

	4.2
	empresa Art Star
	708.107,69

	4.3
	Gilberto Silva Junior
	354.000,00

	4.4
	Helder Goulart
	1.886.030,45

	4.5
	Keyboard Editora
	645.074,94

	4.6
	Encardenadora Branca
	62.770,00

	4.6
	R a B de C Santos
	361.815,00

	4.7
	Tupiniquim Produções
	54.750,00

	4.7
	Luck Produções
	51.950,00

	4.8
	Telhanorte
	7.845,38

	4.9
	Jornal São Paulo Alerta
	79.448,36

	4.10
	Jornal GLB
	162.972,13

	4.11
	Valeska Pereira Leite
	39.130,00

	4.12
	Vikane Obras
	50.500,00

	4.13
	Auto Elétrico Torigoe
	36.099,65

	4.14
	Frank Auto Mecânica
	1.961,60

	4.15
	Josias Ramos Silva
	16.000,00

	4.15
	Renan Santos Soares
	63.050,00

	4.16
	Cartão de Crédito Corporativo (Sr. Roberto Bueno) 
	699.795,37

	4.17
	RIP Postos de Serviço
	85.108,83

	4.18
	Conservatório Nacional de Cultura
	159.100,00

	4.19
	Pagamentos via caixa
	599.325,57

	c.2) acerca da irregularidade a seguir discriminada, referente à sustação pela Comissão Interventora da OMB-SP de em torno de 15 cheques pré-datados, no valor aproximado de R$. 180.000,00 (cento e oitenta mil reais) , que estão em poder do sr. Carlos Adolfo Aleixo (Agiota - codinome: RATO) , em pagamento de empréstimos 'particulares' contraídos pelo ex-presidente, por não reconhecerem estes empréstimos para a OMB-CRSP, registro esse que consta no subitem 4.2 do Relatório das Práticas Contábeis referentes aos períodos de 2009 até 23 de agosto de 2016, peça 2, páginas 7 e 10:
	Beneficiário do pagamento
	valor (R$) 

	Empréstimos (agiota) 
	180.000,00

	c.3) os documentos comprobatórios atinentes ao valor apurado de R$ 511.800,00 (constante do item 4.1-A do Relatório das Práticas Contábeis Referentes aos períodos de 2009 até 23 de agosto de 2016, peça 2, p. 8-9, reajuste irregular de jetons - Sr. Roberto Bueno) , bem como esclarecimentos a respeito de qual seria o valor referente apenas aos reajustes não aprovados em assembleia, além da documentação correspondente; as informações encaminhadas devem apresentar a individualização de responsabilidades, apontando o responsável específico por cada ato que contribuiu para os reajustes supostamente irregulares; 
	c.4) os documentos comprobatórios atinentes ao valor apurado de R$ 153.290,00 (item 4.1 da tabela disposta neste encaminhamento) , bem como a correspondente individualização de responsabilidades, apontando o responsável específico por cada ato que contribuiu para o valor tido por irregular; 
	d) realizar diligência, com fundamento nos arts. 10, § 1º, e 11 da Lei 8.443/1992 c/c o art. 157 do RI/TCU, ao Conselho Federal da Ordem dos Músicos do Brasil (OMB-CF) para que, na condição de supervisor do sistema OMB, informe, documentalmente, a comprovação das despesas relacionadas ao valor de R$ 425.000,00 (creditado na conta n° 788678-0, da agência n° 4144 do banco Caixa Econômica Federal, em nome da Ordem dos Músicos do Brasil - Conselho Regional do Estado do Rio de Janeiro, na data do dia 08 de Setembro de 2015, referente ao recolhimento do art. 53 da Lei 3857/1960) supostamente utilizado para pagamento de despesas diversas, como telefone, luz, internet, pagamentos de funcionários e prestadores de serviços;
	e) encaminhar cópia integral deste processo de tomada de contas especial, inclusive da peça 2, desta instrução, do processo de representação TC Processo 031.886/2016-7, apenso, e das peças 46 e 82 do processo de representação TC Processo 000.283/2017-7 ao Conselho Federal da Ordem dos Músicos do Brasil (OMB-CF) e ao Conselho Regional da Ordem dos Músicos Do Brasil-SP (OMB-SP) , a fim de auxiliá-los no atendimento às diligências."
É o relatório.

Francine Tavella da Cunha (OAB/SP 203.653), Gabrielle Freitas Fonseca Silva e outros, representando Conselho Regional da Ordem dos Músicos do Brasil - SP.

Não atuou.

TOMADA DE CONTAS ESPECIAL. CONVERSÃO DE PROCESSO DE REPRESENTAÇÃO. SUPOSTAS IRREGULARIDADES PRATICADAS PELO CONSELHO FEDERAL E PELO CONSELHO REGIONAL DO ESTADO DE SÃO PAULO DA ORDEM DOS MÚSICOS DO BRASIL. DILIGÊNCIA ÀS ENTIDADES. CUMPRIMENTO PARCIAL SEM CAUSA JUSTIFICADA. APLICAÇÃO DE MULTA AO RESPONSÁVEL. REITERAÇÃO DAS DILIGÊNCIAS. RESTITUIÇÃO DOS AUTOS À UNIDADE INSTRUTIVA.

TOMADA DE CONTAS ESPECIAL (TCE)

Secretaria de Controle Externo da Administração do Estado (SecexAdmin).

Em exame, tomada de contas especial instaurada em decorrência de conversão de processo de representação (TC Processo 031.886/2016-7) , em conformidade com o disposto no Acórdão 2650/2018-TCU-Plenário, por meio do qual foi deliberado, adicionalmente:
"1.7.1. determinar a SecexPrevi que, valendo-se das diligências ou oitivas necessárias:
1.7.1.1. realize a citação do Sr. Ricardo Bueno, e de outros responsáveis que entender necessário, para que apresentem alegações de defesa quanto às irregularidades reportadas no relatório de auditoria independente (peça 75) para as quais já resta evidenciado o dano ao erário, encaminhando, previamente, ao relator, a proposta de citação;
1.7.1.2. em relação as demais irregularidades reportadas no supracitado relatório (peça 75) , encaminhe ao relator, se for o caso, a proposta de realização de audiências;
1.7.1.3. em consonância com o art. 198, parágrafo único, do RI/TCU c/c o art. 41, § 2º, da Resolução TCU 259/2014, cientifique o presidente do Conselho Federal da Ordem dos Músicos do Brasil, na condição de órgão supervisor, a respeito da conversão dos presentes autos em tomada de contas especial."
2. O processo original de representação tinha por objeto verificar possíveis irregularidades ocorridas no Conselho Federal da Ordem dos Músicos do Brasil (OMB/CF) , relacionadas à destituição do presidente da autarquia, motivada, supostamente, para impedir intervenção na Ordem dos Músicos do Brasil - Conselho Regional do Estado de São Paulo (OMB/CRESP) .
3. Ao propor a conversão da representação em tomada de contas especial, considerei os seguintes fundamentos, expostos no preâmbulo do Acórdão 2650/2018-TCU-Plenário.
"Considerando as irregularidades reportadas no relatório final da comissão de intervenção e sindicância nomeada pelo Conselho Federal da Ordem dos Músicos do Brasil para interceder no Conselho Regional do Estado de São Paulo (peça 74) e no relatório de práticas contábeis referentes aos períodos de 2009 a agosto de 2016, da MB auditores independentes (peça 75) ;
Considerando que, para várias das irregularidades reportadas, é pertinente a realização de medidas saneadoras para esclarecer a ocorrência de dano ou a necessidade de realização de audiência do (s) responsável (is) , a exemplo daquelas referentes a contratações sem licitação e sem contrato de prestação de serviços/aquisição, à ausência de comprovação da realização dos serviços, à contratação de empresas de parentes dos diretores (itens 4.3 a 4.19 do relatório da auditoria independente) , a atrasos nos pagamentos do condomínio (item 4.21) e à contratação de pessoal sem seleção pública (item 4.22) ; 
Considerando que, com base no relatório de auditoria independente, já é possível constatar que algumas irregularidades resultaram em débito, a exemplo de: empréstimos realizados pelo antigo presidente (R$ 180.000,00 - item 4.1) , contratação de empresa para confecção de livros de autoria do ex-presidente da OMB-CRSP  (R$ 645.074,00 - item 4.6) , contratação de oficina mecânica para manutenção em veículo não pertencente à frota de carro da OMB-CRSP (R$ 1.961,60 - item 4.15) e pagamentos em espécie, sem evidencias de aprovação, motivo da despesa, contrato, cotação/licitação de preços (valor total de R$ 599.325,57 - item 4.20) ;
Considerando, ademais, as informações constantes do relatório de auditoria independente relativas à ausência de controle internos adequados e de sistema informatizado para os procedimentos operacionais (item 6.1) , bem como de problemas de controle de caixa (item 6.2) ;
Considerando que a unidade instrutiva verificou a ocorrência de dano nas irregularidades apontadas e propôs a instauração de tomada de contas especial pelo Conselho Federal da Ordem dos Músicos do Brasil, com o objetivo de identificar os responsáveis, quantificar o dano e ressarcir o erário em relação às irregularidades apontadas no relatório da auditoria independente quando da intervenção na OMB-SP;
Considerando, entretanto, que o Sr. Ricardo Bueno, então presidente da OMB-CRSP e responsável por várias irregularidades apontadas, fez parte da diretoria do Conselho Federal no exercício de 2016, conforme documento de peça 69; 
Considerando, também, as disputas existentes dentro do próprio sistema entre o conselho federal e seus regionais que podem comprometer a imparcialidade da apuração; (...) ."
4. A despeito de o mencionado acórdão ter sido prolatado em 2018 e de as medidas saneadoras necessárias terem sido realizadas, até o momento não foi possível à Secretaria de Controle Externo da Administração do Estado (SecexAdmin) , atual responsável pela instrução do processo, proceder à citação dos responsáveis ou realizar as audiências eventualmente necessárias, em razão da ausência, nos autos, de informações essenciais que possibilitem o prosseguimento da tomada de contas especial em tela. 
5. A instrução de peça 142 detalha os problemas existentes, a seguir sintetizados, os quais impedem a consolidação das informações requeridas para que sejam procedidas as devidas responsabilizações:
a) não há detalhamento suficiente dos débitos verificados;
b) o relatório de auditoria independente[footnoteRef:2] não contém anexos que expliquem ou revelem as memórias de cálculo dos valores irregularmente dispendidos; [2:  Peça 2.] 
c) as despesas não estão descritas de forma individualizada, com as respectivas datas de ocorrência.
6. Em face das lacunas existentes, que envolvem informações referentes a seis exercícios, a unidade instrutiva propõe que sejam autorizadas diligências complementares para que a entidade jurisdicionada encaminhe a documentação que fundamentou as apurações do relatório da auditoria independente, com as individualizações das responsabilidades e as datas de ocorrência de cada débito.
7. Também propõe a realização de nova diligência para carrear aos autos elementos que comprovem a regularidade das despesas realizadas referentes ao valor creditado em nome da Ordem dos Músicos do Brasil - Conselho Regional do Estado Rio de Janeiro, no valor de R$ 425.000,00, supostamente utilizado para pagamentos de telefone, luz, internet, pagamentos de funcionários e prestadores de serviços (itens 3 a 6 da instrução de peça 142) .
8. É de se destacar que as diligências realizadas, conforme consignou a unidade instrutiva, foram atendidas apenas em parte, sem causa justificada, já que a Ordem dos Músicos do Brasil - Conselho Regional do Estado de São Paulo alegou dificuldades para a obtenção de documentos, sem requerer, contudo, prorrogação de prazo para atender ao solicitado[footnoteRef:3]. [3:  Peça 130.] 
9. O responsável pelo não cumprimento das diligências, segundo verificou a SecexAdmin é o presidente da OMB/CRESP, Sr. Márcio Teixeira da Silva, que não atendeu, por meio de seus representantes legais, o ofício 33207/2020-TCU/Seproc, de 1º/7/2020[footnoteRef:4], reiterado pelo ofício 44242/2020-TCU/Seproc, de 20/8/2020[footnoteRef:5]. [4:  Peças 123-125.]  [5:  Peças 127-129.] 
10. Considerando o não cumprimento sem causa justificada da diligência encaminhada à Ordem dos Músicos do Brasil - Conselho Regional do Estado de São Paulo, a unidade instrutiva propõe a cominação de multa ao responsável supramencionado, com fundamento no art. 58, IV, da Lei 8.443/1992 c/c o art. 268, IV, do RI/TCU. 
11. O Conselho Federal da Ordem dos Músicos do Brasil também deixou de atender a medida saneadora que lhe foi encaminhada pela unidade instrutiva. No caso, o referido conselho não atendeu à oitiva promovida por meio do ofício 33208/2020-TCU/Seproc, de 1º/7/2020[footnoteRef:6], reiterado pelo ofício 44244/2020-TCU/Seproc, de 20/8/2020[footnoteRef:7]. [6:  Peças 124 a 126.]  [7:  Peça 128.] 
12. Sobre essa pendência, a SecexAdmin propõe que seja realizada nova diligência, de cujo expediente conste a observação de que o seu não atendimento implicará, sem necessidade de audiência prévia, tal como disposto no art. 268, § 3º do RI/TCU, na aplicação da multa prevista no art. 58, IV, da Lei 8.443/1992 c/c o art. 268, IV, do RI/TCU.
II
13. Acolho a análise empreendida na instrução de peça 142, cujos fundamentos adoto como razões de decidir.
14. Conforme bem demonstrado pela SecexAdmin, o cumprimento apenas parcial das diligências que foram endereçadas à Ordem dos Músicos do Brasil - Conselho Regional do Estado de São Paulo criou obstáculos que inviabilizaram o prosseguimento da presente tomada de contas especial.
15. Trata-se de documentos imprescindíveis à quantificação dos débitos, com as respectivas datas de ocorrência, e à identificação de todos os responsáveis pelas irregularidades verificadas na representação original. Sem as referidas informações, não é possível estabelecer as devidas relações processuais, por meio das citações dos responsáveis.
16. Considerando que constou dos ofícios encaminhados à OMB/CRESP a observação de que o não atendimento da diligência, sem causa justificada, implicaria a cominação da multa prevista no art. 58, IV da Lei 8.443/1992 c/c o art. 268, IV do RI/TCU, acolho a proposta formulada pela unidade instrutora neste sentido.
17. Por fim, é pertinente a reiteração das diligências propostas pela SecexAdmin, assim como a realização de novas diligências.
Diante do exposto, manifesto-me pela aprovação do acórdão que ora submeto à apreciação deste Colegiado.
TCU, Sala das Sessões, em tagDataSessao.
Weder de Oliveira
Relator